【裁判字號】    95,訴,1461
【裁判日期】    950915
【裁判案由】    毒品危害防制條例
【裁判全文】
臺灣桃園地方法院刑事判決              95年度訴字第1461號
公  訴  人  臺灣桃園地方法院檢察署檢察官
被      告  甲○○
上列被告因毒品危害防制條例案件，經檢察官提起公訴（95年度
毒偵字第2260號），被告於本院準備程序進行中，就被訴事實為
有罪之陳述，經本院告知簡式審判程序意旨，並聽取公訴人及被
告之意見後，本院合議庭裁定由受命法官獨任依簡式審判程序審
理，本院判決如下：
    主  文
甲○○施用第一級毒品，處有期徒刑陸月，如易科罰金以佰元
折算壹日。扣案注射針筒貳支沒收之。
    事  實
一、甲○○前因施用毒品案件，經觀察、勒戒後，認無繼續施用
    毒品之傾向，於民國（下同）95年1 月26日經釋放出所，並
    由臺灣桃園地方法院檢察署檢察官於95年1 月26日以94年度
    毒偵字第6233號為不起訴處分確定。猶不思戒除毒癮，於觀
    察、勒戒之戒毒療程執行完畢後5 年以內，復基於施用第一
    級毒品海洛因之犯意，於95年4 月18日中午某時在其桃園縣
    大園鄉後厝村5 鄰後厝7 號住處，以將海洛因置入注射針筒
    內摻水稀釋後再予施打之方式，施用第一級毒品海洛因1 次
    。嗣經警於95年4 月19日凌晨1 時15分許，在桃園縣中壢市
    ○○路○ 段與健行路口為警查獲，並扣得其所有供預備供施
    用毒品海洛因所用器具（但非專供）注射針筒2 支。
二、案經桃園縣政府警察局平鎮分局報告臺灣桃園地方法院檢察
    署檢察官偵查起訴。
    理  由
一、程序部分：本件被告所犯係死刑、無期徒刑或最輕本刑為3
    年以上有期徒刑以外之罪，其於準備程序中就被訴事實為有
    罪之陳述，經本院告知簡式審判程序之旨，並聽取當事人意
    見後，經本院合議庭依刑事訴訟法第273 條之1 第1 項規定
    裁定由受命法官獨任進行簡式審判程序，合先敘明。
二、上揭犯罪事實，業據被告甲○○於本院審理時坦承不諱。且
    被告為警查獲後，經採集其尿液檢體送請台灣檢驗科技股份
    有限公司先以酵素免疫分析或薄層定性分析方式為初步篩檢
    ，再以氣相層析質譜儀法為確認檢驗之結果，呈嗎啡（海洛
    因代謝後尿液檢出成份）陽性反應，有桃園縣政府警察局平
    鎮分局被採尿人姓名編號對照表及台灣檢驗科技股份有限公
    司95年5 月3 日濫用藥物尿液檢驗報告各1 份在卷可考。並
    有被告所有供預備供施用毒品海洛因所用器具（但非專供）
    注射針筒2 支扣案足憑。而參以酵素免疫分析或薄層定性分
    析等方式為初步篩檢者，檢驗結果雖有相當程度偽陽性之可
    能，然以氣（液）相層析質譜分析之儀器為交叉確認者，檢
    驗結果出現偽陽性之機率則極低，因而具有公信力，核足為
    對被告不利之認定。兼以一般人注射海洛因經體內吸收代謝
    約30分鐘以後，乃轉換以嗎啡為主要成份（主要型態），陸
    續隨尿液排出體外，並以最初6 至12小時之排泄量最多。若
    以日計，約有80% 之毒品代謝物（嗎啡），可在注射後24小
    時以內隨尿液排出體外，至其他剩餘劑量則可在數日內分別
    隨尿液排出體外，此經法務部調查局以90年4 月12日陸 (
    一)字 第90133335號釋示在案。勾稽以觀，足見被告上開任
    意性自白，應與事實相符，堪可採信。又被告前因施用毒品
    案件，經觀察、勒戒後，認無繼續施用毒品之傾向，於95年
    1 月26日經釋放出所，並由臺灣桃園地方法院檢察署檢察官
    於95年1 月26日以94年度毒偵字第6233號為不起訴處分確定
    ，有上開不起訴處分書、本院被告前案紀錄表各1 份附卷可
    考，被告於觀察、勒戒之戒毒療程執行完畢後，5 年以內再
    犯本件施用毒品罪，符合追訴條件。是本件事證明確，被告
    犯行洵堪認定。
三、按「行為後法律有變更者，適用行為時之法律。但行為後之
    法律有利於行為人者，適用最有利於行為人之法律，刑法第
    2 條第1 項定有明文，此條規定乃與刑法第1 條罪刑法定主
    義契合，而貫徹法律禁止溯及既往原則，係規範行為後法律
    變更所生新舊法律比較適用之準據法，是刑法第2 條本身雖
    經修正，但刑法第2 條既屬適用法律之準據法，本身尚無比
    較新舊法之問題，應一律適用裁判時之現行刑法第2 條規定
    以決定適用之刑罰法律，先予敘明。又以本次刑法修正之比
    較新舊法，應就罪刑有關之共犯、未遂犯、想像競合犯、牽
    連犯、連續犯、結合犯，以及累犯加重、自首減輕暨其他法
    定加減原因（如身分加減）與加減例等一切情形，綜其全部
    罪刑之結果而為比較」，最高法院95年5 月23日著有95年度
    第8 次刑庭會議決議可資參照。經查被告行為後，刑法於95
    年7 月1 日就總則部分修正施行：被告行為時之刑法第41條
    第1 項有關易科罰金之折算標準已於94年2 月2 日修正公布
    ，罰金罰鍰提高標準條例第2 條並於95年5 月17日修正刪除
    ，均自95年7 月1 日施行，有關易科罰金之折算標準，被告
    行為時之易科罰金折算標準，修正前罰金罰鍰提高標準條例
    第2 條前段（現已刪除）規定，就其原定數額（1 元以上3
    元以下）提高為100 倍折算1 日，則本件被告行為時之易科
    罰金折算標準，應以銀元100 元以上300 元以下折算1 日，
    經折算為新臺幣後即以新臺幣300 元以上900 元以下折算1
    日，惟95年7 月1 日施行之刑法第41條第1 項前段則規定：
    「犯最重本刑為5 年以下有期徒刑以下之刑之罪，而受6 個
    月以下有期徒刑或拘役之宣告者，得以新臺幣1000元、2000
    元或3000元折算一日，易科罰金。」，比較修正前後之易科
    罰金折算標準，以修正施行前之規定，較有利於被告，依修
    正後刑法第2 條第1 項前段之規定，應適用行為時即修正前
    刑法第41條第1 項前段、修正前罰金罰鍰提高標準條例第2
    條之規定較有利於被告。綜合上述各條文修正前、後之比較
    ，揆諸前揭最高法院決議及修正後刑法第2 條第1 項前段、
    後段規定之「從舊、從輕」原則，自應全部適用被告行為時
    之法律，即修正前刑法之相關規定予以論處。
四、按海洛因係毒品危害防制條例第2 條第2 項第1 款所定之第
    一級毒品，被告予以施用。核被告所為，係犯毒品危害防制
    條例第10條第1 項施用第一級毒品罪。其持有第一級毒品海
    洛因之低度行為，應為施用之高度行為吸收，不另論罪。爰
    審酌被告前曾執行觀察、勒戒處分，猶不知悔改，再施用毒
    品之行為，顯見其意志不堅，惟施用毒品係自戕之行為，尚
    無害及他人，及其犯後坦承犯行之態度等一切情狀，量處如
    主文所示之刑。並依前開說明，適用修正前刑法第41條第1
    項前段、修正前罰金罰鍰提高標準條例第2 條規定，諭知易
    科罰金之折算標準，以示懲儆。至於扣案之注射針筒2 支，
    為被告所有且係預備供被告施用海洛因所用之物，業據被告
    供陳甚明，應依修正前刑法第38條第1 項第2 款規定，併予
    宣告沒收。
據上論斷，應依刑事訴訟法第273 條之1 第1 項、第299 條第1
項前段，毒品危害防制條例第10條第1 項，修正後刑法第2 條第
1 項前段、修正前刑法第11條、第41條第1 項前段、第38條第1
項第2 款，修正前罰金罰鍰提高標準條例第2 條，判決處如主文
所示之刑。
本案經檢察官郝中興到庭執行職務。
中    華    民    國    95    年    9    月     15    日
                  刑事第五庭    法  官  邱滋杉
以上正本證明與原本無異。
如不服本判決，應於送達後10日內，向本院提出上訴狀（應附繕
本），上訴於臺灣高等法院。
                                書記官  高文靜
中    華    民    國    95    年    9     月    15    日
附
本件論罪科刑依據之法條：
毒品危害防制條例第十條
施用第一級毒品者，處六月以上五年以下有期徒刑。
施用第二級毒品者，處三年以下有期徒刑。


司法院資訊處製作；財團法人民間司法改革基金會備份。
